【裁判字號】    94,交聲更,42
【裁判日期】    950614
【裁判案由】    違反道路交通管理處罰條例聲明異議
【裁判全文】
臺灣臺北地方法院交通事件裁定        94年度交聲更字第42號
原處分機關  臺北市交通事件裁決所
異  議  人
即受處分人  甲○○
上列受處分人因違反道路交通管理處罰條例事件，對於臺北市交
通事件裁決所民國94年6月6日裁決書（原處分案號：北市裁三字
第裁22-I00000000號），聲明異議，受處分人不服本院94年10月
24日94年度交聲字第921號裁定，提起抗告，經臺灣高等法院於
94年11月30日94年度交抗字第898號裁定發回更審，本院更為裁
定如下：
    主  文
原處分撤銷，發回臺北市交通事件裁決所。
    理  由
一、按道路交通管理處罰條例第3條第3款規定：「人行道：指為
    專供行人通行之騎樓、走廊，及劃設供行人行走之地面道路
    ，與人行天橋及人行地下道」，而道路交通安全規則第111
    條第1項第1款規定：「汽車臨時停車時，應依左列規定：一
    橋樑、隧道、圓環、障礙物對面、鐵路平交道、人行道、行
    人穿越道、快車道等處，不得臨時停車。」，同法第112 條
    第1項第1款規定：「禁止臨時停車處所不得停車」。汽車駕
    駛人如在禁止停車處所停車，處新台幣（下同）600 元以上
    1,200元以下罰鍰，道路交通管理處罰條例第56條第1項第1
    款亦定有明文。又道路交通安全規則第2條第1項第1款及道
    路交通管理處罰條例第3條第8款均明定「汽車」包含「機器
    腳踏車」（下稱機車）在內，核先敘明。再違反道路交通管
    理處罰條例之行為人，未依規定自動繳納罰鍰或未依規定到
    案聽候裁決，處罰機關固得依違反道路交通管理事件統一裁
    罰基準及處理細則第44條第1項之規定依該處理細則附件之
    統一裁罰基準表，對行為人逕行裁決（如行為人係機車駕駛
    人而違反道路交通管理處罰條例第56條第1項第1款規定，且
    逾越舉發通知單上所載應到案期限30日以上，其處理方式為
    行為人處以條文中之最高額罰鍰1,200元），惟該條項規定
    乃必以行為人經合法收受違反道路交通管理事件通知單，無
    正當理由未依該違反道路交通管理事件通知單上所載應到案
    日期為罰鍰之繳納或到案聽候裁決時，方有適用，易言之，
    如於訴訟上無從證明行為人已合法收受舉發通知單之送達，
    即難認行為人係故意不在應到案日期前到案。
二、本件異議人即受處分人甲○○所有之車牌號碼KSO-522號重
    型機車，於民國94年2月14日上午9時15分許，在彰化縣彰化
    市○○路○段15號前，為彰化縣警察局交通分隊警員乙○○
    以拍照之方式採證逕行舉發異議人「停車位置不依規定（佔
    用人行道）」之違規，因原舉發機關彰化縣警察局將該舉發
    違反道路交通管理事件通知單誤寄至臺北市萬華區○○○路
    20號（異議之登記住址為臺北市萬華區○○○路204號），
    遭郵務機關以查無此址為由退件，嗣經彰化縣警察局於94年
    4月1日以異議人當時之住居所不明，依職權為公示送達，並
    於94年4月1日公告，經原處分機關臺北市交通事件裁決所以
    異議人不依指定日期到案繳納罰鍰，於94年6月6日逕依道路
    交通管理處罰條例第56條第1項第9款規定，裁處異議人罰鍰
    1,200元，異議人於同年月14日收訖裁決書，於同月17日向
    原處分機機提出異議，經原處分機關函請舉發單位彰化縣警
    察局查復，據覆稱：「經查該車雖在同一處所違規停車，但
    舉發違規時間相隔9天且駕駛人不在場，值勤員警依據道路
    交通管理處罰條例第85條之1第2項第2款規定：『逕行舉發
    汽車有第56條第1項規定之情形，而駕駛人不在場或未能將
    車輛移置每逾2小時者』連續舉發，並無不當」等語，原處
    分機關仍認異議人有「停車位置不依規定」之違規而維持原
    裁處罰鍰1,200元之裁決，此有彰化縣警察局彰警交字第I00
    000000號舉發違反道路交通管理事件通知單、舉發違規照片
    1幀、彰化縣警察局94年4月1日彰警交字第0940002110號函
    、彰化縣警察局94年4月1日彰警交字第0940002110號公告、
    彰化縣警察局違規罰單單退公示註記移送表、臺北市交通事
    件裁決所北市裁三字第裁22-I00000000號違反道路交通管理
    事件裁決書及其送達證書及彰化縣警察局94年8月24日彰警
    交字第0940003155號函在卷可憑。
三、異議意旨略以：異議人甲○○係建國科技大學學生，於94年
    2月4日將車號KSO-522號重型機車停放在彰化車站路邊即彰
    化市○○路○段9號前，搭車北上返回臺北住處，於同年月14
    日下午14時許，始返回彰化市○○路○段9號前騎乘該車離去
    ，嗣接獲94年2月5日經警掣舉發違規停車之罰單，業已繳清
    。詎於同年6月14日復接獲臺北市交通事件裁決所裁決書，
    以異議人於同年2月14日為警舉發在彰化市○○路○段有「停
    車位置不依規定」之違規，而依道路交通管理處罰條例第56
    條第1項第9款規定，裁處罰鍰1,200元，惟異議人於94年2月
    4日北上返家後，即未曾移動停放在彰化市○○路○段9號前
    之KSO-522號重型機車，亦未將該輛機車借給他人使用，警
    員先後於94年2月5日、94年2月14日以不同角度拍攝照片掣
    單逕行舉發，實乃一案兩罰，不合情理，況異議人於收到上
    開裁決書前，並未收受原舉發機關於94年2月14日掣發之彰
    化縣警察局彰警交字第I00000000號舉發違反道路交通管理
    事件通知單，為此聲明異議等語。
四、經查：
  (一)按道路交通管理處罰條例第85條之1第2項規定：「第7條之2
    之逕行舉發案件有左列情形之一者，得連續舉發：…二逕行
    舉發汽車有第56條第1項規定之情形，而駕駛人不在場或未
    能將車輛移置每逾2小時者」，而此規定並經司法院大法官
    釋字第604號解釋：「道路交通管理處罰條例係為加強道路
    交通管理，維護交通秩序，確保交通安全而制定。依中華民
    國86年1月22日增訂公布第85條之1規定，係對於汽車駕駛人
    違反同條例第56條第1項各款而為違規停車之行為，得為連
    續認定及通知其違規事件之規定，乃立法者對於違規事實一
    直存在之行為，考量該違規事實之存在對公益或公共秩序確
    有影響，除使主管機關得以強制執行之方法及時除去該違規
    事實外，並得藉舉發其違規事實之次數，作為認定其違規行
    為之次數，從而對此多次違規行為得予以多次處罰，並不生
    一行為二罰之問題，故與法治國家一行為不二罰之原則，並
    無牴觸。…道路交通管理處罰條例第85條之1得為連續舉發
    之規定，就連續舉發時應依何種標準為之，並無原則性規定
    。雖主管機關依道路交通管理處罰條例第92條之授權，於90
    年5月30日修正發布『違反道路交通管理事件統一裁罰標準
    及處理細則』，其第12條第4項規定，以『每逾2小時』為連
    續舉發之標準，衡諸人民可能因而受處罰之次數及可能因此
    負擔累計罰鍰之金額，相對於維護交通秩序、確保交通安全
    之重大公益而言，尚未逾越必要之程度。惟有關連續舉發之
    授權，其目的與範圍仍以法律明定為宜。」在案。
  (二)查本件異議人所有車牌號碼KSO-522號重型機車，於94年2月
    5日12時47分許，經彰化縣警察局交通分隊警員丙○○發覺
    違規停放在彰化市○○路○段9號前禁止臨時停車之人行道，
    復於同年月14日上午9時15分許，經彰化縣警察局交通分隊
    警員乙○○發覺違規停放在彰化市○○路○段15號前佔用人
    行道等事實，有採證照片2幀、彰化縣警察局彰警交字第I00
    000000號、第I00000000號舉發違反道路交通管理事件通知
    單影本各1件在卷可稽，是異議人於上揭時、地，在人行道
    違規停車，經警先後於94年2月5日、同年月14日逕行舉發違
    規之事實，堪以認定。
  (三)次查，彰化縣警察局彰警交字第I00000000號舉發通知單所
    載違規地點係「彰化市○○路○段9號前」，而彰化縣警察局
    彰警交字第I00000000號舉發通知單所載違規地點則為「彰
    化市○○路○段15號前」，此二張舉發通知單所載違規地點
    雖有不同，惟觀諸彰化縣警察局彰警交字第I00000000號舉
    發通知單之採證照片，異議人所有KSO-522號重型機車停放
    於紅磚人行道上，車頭朝向馬路，其停車處右側尚停有2輛
    機車，再右側地面上設有固定式欄杆，而該欄杆係設在彰化
    市○○路9號「玩偶世界」店前紅磚人行道上，此有證人乙
    ○○提出之照片在卷可參；又「玩偶世界」隔壁棟房屋之門
    牌號碼即彰化市○○路15號（學承電腦），兩家店前人行道
    相接處以水泥地面為界，水泥地面右側紅磚人行道均位在彰
    化市○○路○段9號前，亦據證人乙○○證述明確。另依彰化
    縣警察局彰警交字第I00000000號舉發通知單採證照片所示
    ，異議人所有之KSO-522號重型機車係朝車頭朝向馬路停在
    水泥地面右側的紅磚人行道上。綜上所述，堪認彰化縣警察
    局彰警交字第I00000000號與第I00000000號舉發通知單所載
    違規地點確屬同一，異議人所有之KSO-522號重型機車始終
    停放於同一位置，則異議人自94年2月4日至同年月14日違規
    停車，為一義務違反狀態之繼續，應可認定。本件上開連續
    舉發違規停車之時間，相距達10日之久，依據上揭司法院大
    法官釋字第604號解釋、道路交通管理處罰條例第85條之1第
    2項第2款及違反道路交通管理事件統一裁罰基準及處理細則
    第12條規定，本得予以連續舉發，自無一事二罰之情事，受
    處分人前開所辯，自無可採。本件事證明確，異議人於94年
    2月14日在禁止臨時停車處所停車之違規行為，洵堪認定。
五、惟查，本件異議人之戶籍地於84年5月25日遷入臺北市萬華
    區○○○路204號後，即未再變動，有個人基本資料查詢結
    果在卷可證；而異議人在監理機關登記之通信地址即上開戶
    籍地，亦有違規歷史查詢列印資料在卷可憑（見本院94年度
    交聲字第921號卷第10、11頁）；另原處分機關記載異議人
    之住址為臺北市萬華區○○○路204號，並將裁決書寄送於
    上址，由異議人合法收受，亦有臺北市交通事件裁決所北市
    裁三字第裁22-I00000000號違反道路交通管理事件裁決書、
    郵政掛號郵件收件回執各1件足徵。再本件舉發通知單係寄
    至「臺北市萬華區○○○路20號」，經郵務機關查無此址而
    退回，由彰化縣警察局改以公示送達之方式完成送達舉發通
    知單之程序，有彰化縣警察局違規罰單單退管理系統單退公
    示註記移送表、彰化縣警察局94年4月1日彰警交字第094000
    2110號函及公告各1件在卷可稽。依違規時之違反道路交通
    管理事件統一裁罰基準及處理細則第5條規定，處理違反道
    路交通管理事件，有關文書之送達程序，準用刑事訴訟法之
    規定（於94年8月31日始修正為準用行政程序法之規定，附
    此敘明），而刑事訴訟法第59條規定，需行為人有(1)住居、
    事務所或所在地不明、(2)掛號郵寄不能到達者或(3)因住居於
    法權所不及之地，不能以其他方法送達者等三種情形之一，
    方可對行為人為公示送達。而本件異議人於本件違規前之84
    年5月25日起即設籍於「臺北市萬華區○○○路204號」，已
    如前所述，是異議人並無住居所或所在地不明之情形，原舉
    發機關自應向受處分人戶籍所在地為送達，始為合法。本件
    警方所掣發之舉發單卻誤寄至「臺北市萬華區○○○路20號
    」，致異議人無從收受該舉發單，警方即逕而作公示送達；
    然異議人並非無住、居所或所在不明，警方之公示送達自不
    合法。基此，本件違規通知單之內容所為舉發之意思表示，
    舉發單位以公示送達之方式，異議人並無從知悉，亦無依照
    規定到案陳述意見或自動逕行繳納罰鍰之可能，原處分機關
    任令該通知書經招領後退回原件，及採公示送達方式進行送
    達程序，要難謂業已完成使異議人得悉違規事實之送達程序
    ，原處分機關先前逕行裁決，自有未洽。本件異議人辯稱其
    未合法收受該舉發通知單應為有理由。
六、綜上所述，異議人確有於94年2月14日將機車停放在禁止臨
    時停車處所之違反道路交通管理處罰條例第56條第1項第1款
    之違規行為（原處分書誤為違反同條項第9款）。惟異議人
    並非故意不依限到案，原處分機關認異議人係故意不依限到
    案，原處分機關以異議人未依限到案，依前揭道路交通管理
    處罰條例第56條第1項第9款規定從重裁處受處分人罰鍰1,20
    0元，即有未洽，本件異議人之異議為有理由，且原處分既
    有前述違誤（指誤認異議人未依限到案），應由本院將原處
    分撤銷，發回原處分機關俟舉發通知單合法送達後，另為適
    當之處分，以資適法。
七、據上論斷，應依道路交通案件處理辦法第20條前段，裁定如
    主文。
中    華    民    國    95    年    6     月    14    日
                        交通法庭法  官  陳慧萍
以上正本證明與原本無異
如不服本裁定應於送達後5日內向本院提出抗告狀
                                書記官  何適熹
中    華    民    國    95    年    6     月    16    日


司法院資訊處製作；財團法人民間司法改革基金會備份。
